【裁判字號】    98,訴,321
【裁判日期】    980413
【裁判案由】    違反毒品危害防制條例
【裁判全文】
臺灣屏東地方法院刑事判決               98年度訴字第321號
公  訴  人  臺灣屏東地方法院檢察署檢察官
被      告  甲○○
                    另案於臺灣屏東監獄竹田分監執行中
上列被告因違反毒品危害防制條例案件，經檢察官提起公訴（98
年度毒偵字第18號），被告於準備程序就被訴事實為有罪之陳述
，本院合議庭裁定由受命法官獨任逕行簡式審判程序，並予判決
如下：
    主  文
甲○○施用第一級毒品，累犯，處有期徒刑壹年貳月，扣案之第
一級毒品海洛因肆小包（分別為檢驗前淨重零點零玖貳公克、檢
驗後淨重零點零捌貳公克，檢驗前淨重零點零玖貳公克、檢驗後
淨重零點零捌壹公克，檢驗前淨重零點零捌零公克、檢驗後淨重
零點零柒零公克，檢驗前淨重零點零柒陸公克、檢驗後零點零陸
陸公克）及其外包裝袋肆只均沒收銷燬。又施用第二級毒品，累
犯，處有期徒刑陸月。應執行有期徒刑壹年陸月，扣案之第一級
毒品海洛因肆小包（分別為檢驗前淨重零點零玖貳公克、檢驗後
淨重零點零捌貳公克，檢驗前淨重零點零玖貳公克、檢驗後淨重
零點零捌壹公克，檢驗前淨重零點零捌零公克、檢驗後淨重零點
零柒零公克，檢驗前淨重零點零柒陸公克、檢驗後零點零陸陸公
克）及其外包裝袋肆只均沒收銷燬。
    事  實
一、甲○○前因施用毒品案件，分別經(一)臺灣高等法院高雄分院
    以94年度上訴字第1746號判決處有期徒刑1 年2 月確定、(二)
    本院以94年度易字第588 號判決處有期徒刑4 月確定、(三)本
    院以95年度訴字第308 號判決處施用第一級毒品有期徒刑1
    年4 月、施用第二級毒品8 月確定，上開各罪接續執行；嗣
    因上開(三)部分合於中華民國96年罪犯減刑條例之規定，經分
    別減其有期徒刑二分之一後，甫於民國97年2 月14日因縮短
    刑期假釋出監，所餘刑期交付保護管束，於97年6 月1 日因
    保護管束未經撤銷而視為執行完畢。
二、其另於89年間，因施用毒品案件，經臺灣高雄地方法院以89
    年度聲字第4502號裁定送觀察、勒戒後，認無繼續施用毒品
    之傾向，於89年6月21日觀察、勒戒執行完畢而釋放，89年6
    月20日經臺灣高雄地方法院檢察署檢察官以89年度毒偵字第
    4077號不起訴處分確定。同年間復因施用毒品案件，經本院
    以89年度毒聲字第1935號裁定送觀察、勒戒後，認有繼續施
    用毒品之傾向，由臺灣屏東地方法院檢察署檢察官檢察官提
    起公訴並聲請強制戒治，強制戒治部分經依同法院裁定送強
    制戒治，嗣因戒治期間表現良好，再依同法院裁定停止戒治
    ，所餘戒治期間付保護管束，於90年8月9日停止戒治出所接
    續執行本案有期徒刑，並於90年10月28日因停止戒治期滿未
    經撤銷而視為執行完畢；提起公訴部分經判決處應執行有期
    徒刑6 月確定，於91年2 月8 日執行完畢。又於上開強制戒
    治執行完畢5 年內之92年間因施用毒品案件，由臺灣屏東地
    方法院檢察署檢察官以提起公訴並聲請強制戒治，強制戒治
    部分經依同法院裁定送強制戒治，嗣因戒治期間表現良好，
    再依同法院裁定停止戒治，所餘戒治期間付保護管束，於92
    年10月21日停止戒治出所，嗣因新修正之毒品危害防制條例
    已刪除5 年內再犯之施用毒品案件應令入戒治處所強制戒治
    之規定，檢察官遂依修正後之規定，於93年1 月9 日報結（
    惟此次強制戒治依法不得謂已完成）；提起公訴部分經灣高
    等法院高雄分院以92年度上訴字第1555號判決判處應行有期
    徒刑1 年5 月確定，於94年3 月31日因縮短刑期假釋出監，
    所餘刑期交付保護管束，於94年6 月1 日因縮刑期滿假釋未
    經撤銷而視為執行完畢。
三、詎甲○○仍不知戒絕悔改，明知海洛因、甲基安非他命業經
    行政院公告列為毒品危害防制條例第2 條第2 項第1 款、第
    2 款之第一級、第二級毒品，不得施用、持有，復基於施用
    第一級毒品、第二級毒品之個別犯意，為下列之犯行：(一)於
    97 年12 月22日11時許，在屏東縣內埔鄉○○村○○路417
    號住處，以將海洛因摻水混和置入針筒後內注射於手臂靜脈
    之方式，施用海洛因1 次；(二)於97年12月22日9 時許，在上
    揭住處住處，以將適量之甲基安非他命放入玻璃吸食器內，
    並點火燃燒使之產生煙霧，再吸取其煙氣之方式，施用甲基
    安非他命1 次。嗣於97年12月22日11時20分許，在屏東縣麟
    洛鄉中山66之5 號前，因行跡可疑，為警盤查，甲○○恐犯
    行遭發覺隨即丟棄內置其所有之海洛因4 小包（分別為檢驗
    前淨重0.092 公克、檢驗後淨重0.082 公克，檢驗前淨重0.
    092 公克、檢驗後淨重0.081 公克，檢驗前淨重0.080 公克
    、檢驗後淨重0.070 公克，檢驗前淨重0.076 公克、檢驗後
    0.066 公克）夾鍊袋一包，為警查扣，且經徵其同意採集尿
    液送請鑑驗結果，嗎啡及甲基安非他命陽均呈陽性反應。
四、案經屏東縣政府警察局屏東分局報告臺灣屏東地方法院檢察
    署檢察官偵查起訴。
    理  由
一、本案被告甲○○所犯違反毒品危害防制條例罪，並非法定刑
    為死刑、無期徒刑或最輕本刑3年以上有期徒刑之罪，亦非
    高等法院管轄第一審之案件，而被告於本院準備程序中就被
    訴事實為有罪之陳述，本院合議庭乃裁定由受命法官獨任進
    行簡式審判程序。又簡式審判程序之證據調查，依刑事訴訟
    法第273條之2規定，不受同法第159條第1項審判外陳述排除
    之限制，再被告對於卷內之各項證據，亦不爭執證據能力，
    故卷內所列之各項證據，自得作為證據，先予敘明。
二、上開犯罪事實，業據被告甲○○於本院審理中供承不諱，復
    有同意搜索書、搜索扣押筆錄、扣押物品目錄表、照片5 張
    （警卷第9 至14頁、第20至22頁）及第一級毒品海洛因4 小
    包（分別為檢驗前淨重0.092 公克、檢驗後淨重0.082 公克
    ，檢驗前淨重0.092 公克、檢驗後淨重0.081 公克，檢驗前
    淨重0.080 公克、檢驗後淨重0.070 公克，檢驗前淨重0.07
    6 公克、檢驗後0.066 公克）案可資憑佐；而被告於97年10
    月21日為警查獲後所排放之尿液經採樣送請鑑驗，以酵素免
    疫分析法檢驗及氣相層析質譜儀法確認檢驗結果，於嗎啡及
    甲基安非他命均呈陽性反應，有屏東縣政府警察局屏東分局
    毒品案件尿涉嫌人尿液採證真實姓名對照表及臺灣檢驗科技
    股份有限公司97年11月4 日出具報告編號KH2008A0000000號
    之濫用藥物尿液檢驗報告各1 份附卷足稽（警卷第15頁、偵
    卷第12頁），至上開扣案之白色粉末4 小包（分別為檢驗前
    淨重0.092 公克、檢驗後淨重0.082 公克，檢驗前淨重0.09
    2 公克、檢驗後淨重0.081 公克，檢驗前淨重0.080 公克、
    檢驗後淨重0.070 公克，檢驗前淨重0.076 公克、檢驗後0.
    066 公克）經以化學呈色法及氣相層析質譜儀檢驗後，檢出
    第一級毒品海洛因成分，有高雄市立凱旋醫院98年1 月5 日
    出具之高市凱醫驗字第9047號濫用藥物成品檢驗鑑定書1 紙
    在卷可證（偵卷第9 至10頁），堪認被告前揭不利於己之自
    白與客觀事實相符。
三、按92年7 月9 日新修正之毒品危害防制條例刪除2 犯及3 犯
    之規定，一改修法前繁雜之處遇程序，僅將施用毒品者簡化
    區分為初犯、再犯，並認施用毒品者係屬病患性犯人，以觀
    察、勒戒戒除其身癮，並以強制戒治去除其心癮。經觀察、
    勒戒或強制戒治執行完畢釋放後，若係5 年後再犯該條例第
    10條施用毒品罪者，與同條例第20條第1 項、第2 項關於「
    初犯」之處理方式相同，檢察官應先聲請法院裁定令被告入
    勒戒處所觀察、勒戒，並視有無繼續施用毒品傾向，決定應
    予釋放、為不起訴之處分，或應聲請法院裁定令入勒戒處所
    強制戒治；若係5 年內「再犯」同條例第10條施用毒品罪者
    ，依同條例第23條第2 項規定，檢察官則應依法追訴。觀諸
    該條例第20條第3 項之修正理由：「觀察、勒戒或強制戒治
    五年後再犯者，顯見前所實施之觀察、勒戒或強制戒治已足
    以遮斷其施用毒品之癮，為期自新及協助其戒除毒癮，對此
    5 年後再犯者，爰明定仍適用初犯之規定，先經觀察、勒戒
    、強制戒治之程序。」及同條例第23條第2 項之修正理由：
    「為配合簡化施用毒品犯之刑事處遇程序，並鑑於經觀察、
    勒戒或強制戒治執行完畢釋放後5 年內再犯者，其再犯率甚
    高，原據以實施之觀察、勒戒及強制戒治既已無法收其實效
    ，自應施以刑事處遇。」，顯然如施用毒品者係前經觀察、
    勒戒或強制戒治等治療程序執行完畢5 年後，始再施用毒品
    之「初犯」，因前所執行之觀察、勒戒或強制戒治已足收戒
    除毒癮之效，自應重新執行觀察、勒戒或強制戒治等治療程
    序，並於治療程序執行完畢後，由檢察官為不起訴處分，毋
    庸對之追訴處罰；反之，在「再犯」之情形，因其先前所為
    治療程序顯未能收戒斷毒癮之效，且考量施用毒品者之再犯
    率偏高，乃簡化其刑事處遇程序，而逕予追訴處罰，不再施
    以治療程序。參酌上開立法理由，修正毒品危害防制條例就
    施用毒品者，祇於「初犯」及「5 年後再犯」二種情形，有
    其追訴條件之限制，即須於初犯經觀察、勒戒或強制戒治釋
    放後，5 年內均無施用毒品之行為，始能認其前所實施之觀
    察、勒戒或強制戒治已足遮斷毒癮，而得於5 年後再犯時，
    再予適用初犯之規定，重行觀察、勒戒等程序。倘5 年內已
    經再犯，被依法追訴處罰，縱其第3 次（或第3 次以上）施
    用毒品之時間在初犯釋放5 年以後，即與「5 年後再犯」之
    情形有別，且因已於「5 年內再犯」，顯見其再犯率甚高，
    原實施觀察、勒戒或強制戒治，已無法收其實效，而無5 年
    戒斷期之存在，自無再經觀察、勒戒及強制戒治之必要，應
    由檢察官逕行起訴，始符新法修正之本旨。查本件被告甲○
    ○於89年間，因施用毒品案件，經臺灣高雄地方法院以89年
    度聲字第4502號裁定送觀察、勒戒後，認無繼續施用毒品之
    傾向，於89年6 月21日觀察、勒戒執行完畢而釋放，89年6
    月20日經臺灣高雄地方法院檢察署檢察官以89年度毒偵字第
    4077號不起訴處分確定。同年間復因施用毒品案件，經本院
    以89年度毒聲字第1935號裁定送觀察、勒戒後，認有繼續施
    用毒品之傾向，由臺灣屏東地方法院檢察署檢察官檢察官提
    起公訴並聲請強制戒治，強制戒治部分經依同法院裁定送強
    制戒治，嗣因戒治期間表現良好，再依同法院裁定停止戒治
    ，所餘戒治期間付保護管束，於90年8 月9 日停止戒治出所
    接續執行本案有期徒刑，並於90年10月28日因停止戒治期滿
    未經撤銷而視為執行完畢；又於上開強制戒治執行完畢5 年
    內之92年間因施用毒品案件，經灣高等法院高雄分院以92年
    度上訴字第1555號判決判處應執行有期徒刑1 年5 月確定，
    於94年3 月31日因縮短刑期假釋出監，所餘刑期交付保護管
    束，於94年6 月1 日因保護管束未經撤銷而視為執行完畢。
    此有臺灣高等法院被告前案紀錄表附卷可考，被告於上開觀
    察勒戒執行完畢後，既曾於5 年內再犯毒品危害防制條例第
    10 條 之罪，並業經判刑確定，本次被告復行觸犯毒品危害
    防制條例第10條之罪，自非屬毒品危害防制條例第20條第3
    項所定「5 年後再犯」之情形，而應依法追訴處罰。綜此，
    本件事證已臻明確，被告施用毒品海洛因及甲基安非他命之
    犯行，均洵堪認定。
四、按海洛因及甲基安非他命分屬毒品危害防制條例第2 條第2
    項第1 款、第2 款規定之第一級及第二級毒品，均不得持有
    及施用，核被告甲○○所為，係犯毒品危害防制條例第10條
    第1 項之施用第一級毒品罪及同法條第2 項之施用第二級毒
    品罪。被告施用前後之持有第一級毒品及第二級毒品之低度
    行為，分別為其施用第一級毒品與第二級毒品之高度行為所
    吸收，均不另論罪，又被告所犯前開2 罪間，犯意各別，罪
    名、行為且互殊，應予分論併罰。另被告有上揭犯罪事實欄
    所述經有期徒刑宣告及執行完畢之情形，此有前開臺灣高等
    法院被告前案紀錄表可按，被告於有期徒刑執行完畢後，5
    年以內故意再犯本件均為有期徒刑以上之罪，皆構成累犯，
    均應依刑法第47條第1 項規定予以加重其刑。爰審酌被告前
    已因施用毒品犯行經觀察勒戒，竟仍故態復萌，復行施用毒
    品不輟（其又於97年間多次施用毒品，經臺灣高等法院高雄
    分院以97年度上訴字第2041號判決判處應執行有期徒刑1 年
    確定、臺灣高等法院高雄分院以98年度上訴字第137 號判決
    判處應執行有期徒刑2 年確定、本院98年度訴字第1588號判
    決判處有期徒刑11月確定），無視於毒品對於自身健康之戕
    害及國家對於杜絕毒品犯罪之禁令；惟衡酌施用毒品係屬自
    戕行為，被告犯罪手段尚屬平和，亦未因此而危害他人，所
    生損害尚非鉅大，且被告於犯後於本院審理時坦承犯行，尚
    見悔意之犯罪後態度，另施用毒品者均有相當程度之成癮性
    及心理依賴，其犯罪心態與一般刑事犯罪之本質並不相同，
    應側重適當之醫學治療及心理矯治為宜，暨檢察官於本院審
    理時對被告具體求刑之刑度範圍等一切情狀，分別量處如主
    文所示之刑，並定其應執行刑，以資懲儆。又扣案之海洛因
    4 小包（分別為檢驗前淨重0.092 公克、檢驗後淨重0.082
    公克，檢驗前淨重0.092 公克、檢驗後淨重0.081 公克，檢
    驗前淨重0.080 公克、檢驗後淨重0.070 公克，檢驗前淨重
    0.076 公克、檢驗後0.066 公克），應依毒品危害防制條例
    第18條第1 項前段諭知沒收銷燬；其外包裝袋4 只因殘留微
    量毒品海洛因難以析離，爰依同規定沒收銷燬之。
據上論斷，應依刑事訴訟法第273 條之1 第1 項、第299 條第1
項前段，毒品危害防制條例第10條第1 項、第2 項、第18條第1
項前段，刑法第11條、第47條第1項、第51條第5款，判決如主文
。
本案經檢察官潘國威到庭執行職務
中    華    民    國    98    年    4     月    13    日
                  刑事第三庭    法  官  陳怡先
以上正本證明與原本無異。
如不服本判決應於收受判決後10日內向本院提出上訴書狀，並應
敘述具體理由；其未敘述上訴理由者，應於上訴期間屆滿後20日
內向本院補提理由書（均須按他造當事人之人數附繕本）「切勿
逕送上級法院」。
中    華    民    國    98    年    4     月    13    日
                                書記官  鍾小屏
附錄本案論罪科刑法條：
毒品危害防制條例第10條
施用第一級毒品者，處 6 月以上 5 年以下有期徒刑。
施用第二級毒品者，處 3 年以下有期徒刑。


司法院資訊處製作；財團法人民間司法改革基金會備份。
